【裁判字號】    88,重訴,407
【裁判日期】    890706
【裁判案由】    損害賠償等
【裁判全文】
臺灣臺北地方法院民事裁定    八十八年度重訴字第四○七號
    原      告  台灣證券投資信託股份有限公司
                              .
    法定代理人  乙○○        .
    原      告  中國國際商業銀行股份有限公司  設台北市○○路一００號
    法定代理人  丙○○        .
    右二人共同
    訴訟代理人  顧立雄  律師
                經雯貴  律師
    被      告  中興商業銀行股份有限公司      設台北市○○路二三０號
    法定代理人  潘隆政        .
    訴訟代理人  李嘉典  律師
                周宜隆  律師
右當事人間請求損害賠償等事件，本院裁定如左：
    主      文
原告之訴及假執行之聲請均駁回。
訴訟費用由原告負擔。
    事      實
甲、原告方面：
  壹、聲明：
    一、被告應給付原告新台幣（下同）貳仟參佰零陸萬肆仟零陸拾陸元及如附表所
        示之利息。
    二、訴訟費用由被告負擔。
    三、願供擔保，請准宣告假執行。
  貳、陳述：
    一、本案事實經過：
      (一)緣原告臺灣證券投資信託股份有限公司（以下簡稱臺灣投信公司）為台灣吉
        利基金之經理公司，於民國（下同）八十五年八月二十三日指示臺灣吉利基
        金之保管銀行即原告中國國際商業銀行股份有限公司（以下簡稱中國商銀）
        運用基金資產交割購買新台幣（下同）三億五千萬元之被告公司台中分行定
        期存款存單，其交割方式係由原告中國商銀開立受款人為被告並劃有平行線
        之禁止背書轉讓之台灣銀行支票乙紙（以下簡稱系爭支票），孰料系爭被告
        公司台中分行之定期存款存單係訴外人蘇忠峰偽造，被告公司台中分行之行
        員鄭俊彰更提供名片予蘇忠峰，使蘇忠峰得以出示鄭俊彰之名片，冒充係被
        告公司台中分行行員鄭俊彰，至原告中國商銀辦理定期存單之交割手續，並
        使原告中國商銀負責承辦業務之行員陷於錯誤，以為蘇忠峰係鄭俊彰，遂交
        付以被告為受款人，金額三億五千萬元整，劃有平行線並載明禁止背書轉讓
        之台支支票乙紙。訴外人蘇忠峰於詐取上開支票後，旋即持往被告公司台北
        分行，向被告公司台北分行之行員偽稱該支票係原告中國商銀應其申請所開
        立，實際受款人為蘇忠峰而非票載之被告公司等語，被告之受僱人即聽信蘇
        忠峰片面之詞，將該支票兌現後，即轉帳匯入被告公司台中分行之劉紀承帳
        戶內。此外，原告中國商銀於八十五年八月二十七日曾寄達收件人為鄭俊彰
        之吉祥基金開戶資料（即存款印鑑卡）予鄭俊彰，惟鄭俊彰未詳予檢視，即
        將此等重要文件率爾交付蘇忠峰，乃致蘇忠峰得以順利詐取基金款項，上開
        事實，有台灣台北地方法院檢察署八十五年偵字第二○六二八、二四四六四
        、二六四五八、二三九二五號起訴書、本院八十五年度訴字第二三六三號判
        決書、台灣台北地方法院檢察署檢察官八十六年請上字第六五五號上訴書及
        台灣高等法院八十六年度上訴字第二三一二號判決書可稽。
      (二)原告因被告行員之故意或過失，致原告中國商銀所開立劃有平行線、指定受
        款人為被告並載明禁止背書轉讓之台支支票票款三億五千萬元流入第三人之
        帳戶內，因而受有損失（損害賠償之計算詳如後述），兩造經數次協調，被
        告始終不願賠償原告等所受損失，原告等乃提起本件訴訟。
    二、原告於本件訴訟，並未為訴之變更或追加：
      (一)原告提起本件訴訟，所據之事實係以蘇忠峰之犯罪行為為中心，並略述蘇忠
        峰以冒充被告行員鄭俊彰之方式，至原告中國商銀辦理定期存單之交割手續
        ，於取得原告中國商銀開立之支票後，再將該紙支票匯入被告公司台中分行
        之劉紀承帳戶，同時以本院審理蘇忠峰犯罪行為之八十五年度訴字第二三六
        三號刑事判決為據，是凡涉及蘇忠峰之犯罪行為者，均在原告起訴所據之事
        實範圍內，而原告於準備書狀中僅係就蘇忠峰如何冒充被告之行員鄭俊彰乙
        節，補充事實上之陳述，原告所據之事實既屬同一，依民事訴訟法第二百五
        十六條第一款規定，自非屬訴之變更或追加。
      (二)退萬步言之，縱本院認本件已涉及訴之變更或追加，惟因此部分事實並不甚
        礙被告之防禦及訴訟之終結，依民事訴訟法第二百五十五條第一項但書規定
        ，原告於訴狀送達被告後仍得為之：
        １按變更或追加之訴，得利用以前之訴訟資料，僅須調查少數之其他資料，
          即得加以裁判者，應認為不甚礙被告之防禦或訴訟之終結，而許原告為訴
          之變更或追加，此乃我國民事訴訟法學者之見解；查本件事實涉及蘇忠峰
          之犯罪行為已如前述，關於蘇忠峰如何行使偽造之定期存單、原告中國商
          銀何以交付系爭支票予蘇忠峰以及蘇忠峰如何將系爭支票票款匯入劉紀承
          之帳戶等，每一細節均環環相扣，無法將任何一部分自整個過程中分離，
          為明瞭本件事實之經過，即不能不述及蘇忠峰如何冒充被告之行員鄭俊彰
          ，使被告中國商銀交付系爭支票予蘇忠峰，是本院認原告於準備書狀所述
          之事實涉及訴之變更或追加，然因原告仍係本於同一事實為主張，原告於
          起訴狀所附之證物亦得加以援用，無須調查其他之資料，更且原告係於本
          院第一次開庭尚未調查訴訟資料前即補充該部分之事實，無使訴訟資料浪
          費之可能，自應認為不甚礙被告之防禦及本件訴訟之終結。
        ２此外，被告於其答辯狀中已提及其轄下之台中分行之任何員工並無故意或
          過失之不法情事，蘇忠峰係偽以被告公司台中分行「鄭俊彰」之名號至原
          告中國商銀辦理台支交割手續，被告公司台中分行行員鄭俊彰已於刑事第
          一審受無罪之判決等情，適足證原告於準備書狀中補充蘇忠峰如何冒充鄭
          俊彰乙節並無礙於被告之防禦。
        ３是縱退萬步言，本院認原告於準備書狀中補充蘇忠峰如何冒充鄭俊彰乙節
          已涉及訴之變更或追加，惟因此部分事實並無礙被告之防禦及本件訴訟之
          終結，依民事訴訟法第二百五十五條第一項但書規定，原告於訴狀送達被
          告後仍得為之，爰請就此部分加以審判。
    三、按在證券投資信託法律關係中，保管機構為信託基金之名義所有人，對該資
        產除得運用、處分外，並得行使該基金之相關權利，其中即包括行使第三人
        侵害信託基金資產之損害賠償請求權，此乃我國證券投資信託學者之一貫見
        解。查原告中國商銀為台灣吉利基金之保管銀行，為系爭基金之名義所有人
        ，是當被告之受僱人有侵害系爭基金資產之行為時，自應由原告中國商銀向
        被告行使損害賠償請求權。
    四、被告依民法第一百八十八條之規定，應對原告等負損害賠償責任：
      (一)被告之受僱人聽信蘇忠峰之片面之詞，率爾將系爭支票票款匯入第三人劉紀
        承之帳戶，確有故意或過失：
        １按支票乃文義證券及無因證券，證券上之權利義務悉依證券上所記載文句
          而決定其效力，最高法院著有四十九年台上字第三三四號判例，被告為專
          業之金融機構，對於支票上之權利義務應依支票所載文句定其效力，不受
          票載文義以外事項拘束之規定應知之甚稔，則其自應知悉記明受款人並禁
          止背書轉讓，且劃有平行線之支票應於受款人之帳戶提示付款，不得自行
          認定受款人而將支票票款逕行轉入第三人之帳戶。查系爭支票上既已載明
          受款人為被告，自應以該記載為認定受款人之唯一依據，迺被告之受僱人
          竟聽信蘇忠峰之說詞，自行認定實際受款人為蘇忠峰，且逕自聽從蘇忠峰
          之指示將系爭支票票款匯入第三人劉紀承之帳戶，使原告受有損害，則被
          告之受雇人縱無故意亦屬具有重大過失，至為灼然，依民法第一百八十四
          條規定，應對原告等負侵權行為之損害賠償責任。
        ２被告雖辯稱其聽從蘇忠峰之指示，將系爭支票票款匯入劉紀承之帳戶，係
          因原告未於系爭支票上註明「限存入台灣證券投資信託股份有限公司吉利
          基金專戶」字樣所致云云，惟查，不論系爭支票上是否有註明前揭字樣，
          然因系爭支票已載明被告為受款人，基於票據之文義性，票款僅得由被告
          收取，殊無由第三人收取之理，是系爭支票票款何以流入第三人劉紀承之
          帳戶，實與原告有無於支票上記載前揭字樣無關。相反的，若依被告所辯
          原告未於系爭支票上記載前揭字樣，被告即得擅自將票款匯入第三人之帳
          戶，此無異指任何開立載明受款人並禁止背書轉讓，且劃有平行線之支票
          之發票人，均應於支票上記載其用途，否則系爭支票票款即有可能遭匯入
          不知名之第三人之帳戶之中，此種說法顯然與發票人於支票上載明受款人
          之本旨不符，更嚴重違反票據交易安全制度，實毫不足採。
        ３復查，無論根據中華民國銀行商業同業公會全國聯合會八十八年九月八日
          全一字○八九二號函或其八十九年三月二十九日全一字第○一三七號函，
          均足證明被告之受僱人聽信訴外人蘇忠峰之片面之詞，將系爭支票票款逕
          行匯入劉紀承之帳戶內，確有過失：
          (1)查本院卷附中華民國銀行商業同業公會全國聯合會八十八年九月八日全
            一字○八九二號函謂：「按發票銀行應客戶之申請而開立以其指定之第
            三人為受款人之支票，似屬『本行支票』（即發票銀行以自己為付款人
            之支票）或『台灣銀行』支票（即發票銀行以台灣銀行為付款人之支票
            ），倘受款銀行確認該支票係持有票據之人向發票銀行所申請，則受款
            銀行非不得依其指示將該紙支票兌現後，匯入其指定之個人帳戶內」。
            該會八十九年三月二十九日全一字第○一三七號函進一步指出：「查受
            款銀行如何確認主旨所示之支票確係持有票據之人向發票銀行所申請，
            並無一定之方式，例如由持有票據之人出示申請之存根，或由受款銀行
            逕行向發票銀行查詢，均可得知。」
          (2)根據中華民國銀行商業同業公會全國聯合會上開說明可知，受款銀行欲
            依持有票據之人之指示，將支票兌現後匯入持有票據之人指定之個人帳
            戶內，須符合「向發票銀行確認該支票係持有票據之人向發票銀行所申
            請」之要件，易言之，若受款銀行未做到此點，即不得逕依持有票據之
            人之指示，將支票兌現後匯入持有票據之人指定之個人帳戶內。而查被
            告於訴外人蘇忠峰向其請求兌領系爭支票時，並未向原告中國商銀查詢
            確認系爭支票是否係蘇忠峰個人向原告中國商銀所申請，然被告之受僱
            人竟聽信蘇忠峰之片面之詞，而逕將系爭支票票款匯入劉紀承之帳戶內
            ，則被告之受雇人應負故意或過失責任，實無庸置疑。且據被告所稱，
            其雖有向另一受害銀行世華銀行查詢，惟僅係詢問「該紙台銀支票是否
            為世華銀行開立」，而非詢問「該紙台銀支票是否為蘇忠峰向世華銀行
            所申請」，亦不符合中華民國銀行商業同業公會全國聯合會上開說明之
            查詢方式，是被告所辯亦不足採。
        ４末按「記載受款人名稱並禁止背書轉讓且劃有平行線之支票應於受款人之
          帳戶提示付款不得背書轉讓，此觀之票據法第一百四十四條、第三十條第
          二項即明，發票人簽發此種票據之目的，除為保留其對執票人之抗辯權外
          ，並為防止遺失，或為免他人盜領，使受款人必可領取該票款，倘若可由
          第三人加蓋受款人之印章而於第三人之帳戶內提示付款，則發票人之目的
          ，無由達成，亦與立法本旨相背」，最高法院著有七十五年度台上字第二
          二三六號判決，依最高法院上開判決意旨，倘記載受款人名稱並禁止背書
          轉讓且劃有平行線之支票，得由被告自行認定何人始為實際受款人，則發
          票人之目的即無由達成，職是，被告之受僱人之行為，依前開最高法院見
          解，亦屬違反票據法第一百四十四條及第三十條第二項等保護發票人法律
          之規定，與民法第一百八十四條第二項所定侵權行為之要件相符。
      (二)另被告之受僱人鄭俊彰提供名片予蘇忠峰，又將原告中國商銀寄達收件人為
        鄭俊彰之吉利基金開戶資料（即存款印鑑卡）交付蘇忠峰，致蘇忠峰順利詐
        得基金款項，使原告受有損害，亦係故意或過失不法侵害原告等之權利：
        １原告台灣投信公司於八十五年八月二十三日指示原告中國商銀運用臺灣吉
          利基金資產購買被告公司台中分行定期存款存單，而原告中國商銀之所以
          交付以被告為受款人，金額三億五千萬元整，劃有平行線並載明禁止背書
          轉讓之台支支票乙紙予案外人蘇忠峰，係因被告公司台中分行之行員鄭俊
          彰提供名片予蘇忠峰，使蘇忠峰至原告中國商銀時得以出示鄭俊彰之名片
          ，冒充係被告公司台中分行行員鄭俊彰，使原告中國商銀負責承辦業務之
          行員陷於錯誤，以為蘇忠峰係鄭俊彰，乃將上述系爭台支支票乙紙交付予
          蘇忠峰。此外，原告中國商銀於八十五年八月二十七日曾寄達收件人為鄭
          俊彰之吉祥基金開戶資料（即存款印鑑卡）予鄭俊彰，惟鄭俊彰未詳予檢
          視，即將此等重要文件率爾交付蘇忠峰，乃致蘇忠峰得以順利詐取基金款
          項。
        ２查鄭俊彰為被告台中分行之行員，遠較常人有豐富之專業金融知識及判斷
          能力，於蘇忠峰藉詞介紹存放款業務而要求其提供名片時，竟聽信蘇忠峰
          之言提供名片使其在外使用，而給予蘇忠峰有冒充被告公司台中分行行員
          之機會，又鄭俊彰依其專業知識及經驗亦應可輕易判斷原告中國商銀所寄
          交臺灣吉利基金開戶資料係存款重要文件，詎其拆閱後非但未慎重查證處
          理，更進而輕易交予蘇忠峰，致蘇忠峰詐得基金款項，而使原告等受有損
          害，核鄭俊彰所為實已構成故意或過失不法侵害原告等之權利，台灣高等
          法院八十六年度上訴字第二三一二號判決雖認鄭俊彰並未參與蘇忠峰等人
          之犯罪行為，惟此充其量僅得認鄭俊彰並非故意侵害原告等之權利，並不
          影響鄭俊彰在處理本事務上確有過失之事實，是無論如何，其依民法第一
          百八十四條第一項規定，應對原告等負損害賠償責任。
      (三)綜上所述，被告之行員及鄭俊彰依民法第一百八十四條規定，對原告等負有
        侵權行為之損害賠償責任，而被告為渠等之僱用人，自應就其受僱人之侵權
        行為，依民法第一百八十八條規定，連帶對原告等負損害賠償責任。
    五、此外，原告中國商銀開立上開支票予被告，事實上係無法律上原因而為給付
        ，被告並無受領上開支票之法律上原因，迺被告竟將原告中國商銀所開立受
        款人為被告銀行，面額新台幣三億五千萬元之支票兌領後存入其帳戶內，故
        被告依民法第一百七十九條規定，對原告等負有不當得利返還責任：
      (一)本件已符合民法第一百七十九條規定之要件：
        １被告受有利益：被告於訴訟中已自承系爭支票係由被告公司台北分行之承
          辦襄理於票據背面為取款背書，存入該分行設於台灣銀行營業部之同業存
          款往來帳戶，完成兌領程序云云，足證被告確因由其兌領系爭支票票款，
          並存入其本身帳戶而受有利益無疑。
        ２被告之受利益致原告受有損害：被告所兌領取得之系爭支票票款，係由原
          告中國商銀於台灣銀行內所開設之帳戶所支付，是被告兌領系爭支票票款
          致使原告中國商銀受有新台幣三億五千萬元之損失，亦屬無疑。
        ３被告之受利益係無法律上原因：查原告中國商銀本係基於與被告成立消費
          寄託法律關係之目的，而開立系爭支票予被告，惟因被告並不知系爭支票
          係原告台灣投信公司指示原告中國商銀開立，用以向被告銀行台中分行購
          買定期存單，是兩造間就此法律關係之成立，意思表示事實上並未一致，
          亦即原告中國商銀開立系爭支票予被告之原因行為並不成立，則被告之受
          利益自屬無法律上原因。
      (二)被告係出於明知其無受領系爭支票票款之法律上原因，而兌領系爭支票票款
        ，故其縱於兌領後將該筆款項撥付至第三人帳戶，亦不因此免負返還所得利
        益之責：
        １按「受領人於受領時，知無法律上原因或其後知之者，應將受領時所得之
          利益或知無法律上之原因時所現存之利益，附加利息一併償還，如有損害
          ，並應賠償」，民法第一百八十二條第二項定有明文，是倘不當得利受領
          人於受領時已知其受領該利益係無法律上之原因，即無庸探究其所受利益
          尚存在與否，而負有返還其所得利益之義務，且受領人是否明知無法律上
          原因，僅需以受領人依其為事實認識及法律上判斷知其本身欠缺保有所受
          利益之正當依據即為已足，不以受領人確實了解整個法律關係為必要，又
          受領人係出於何種動機而受領該利益（如：故意侵害受損人之權利，或基
          於錯誤之認知而受領該利益等），均不影響受領人是否明知無法律上原因
          之認定。此先敘明。
        ２查被告於訴訟中已自承其將系爭票款兌領後，「因蘇某當時並未積欠被告
          轄下台北分行任何債務，被告轄下台北分行於兌現票款後，惟能將該分行
          帳戶內因上開兌領行為所多出之三億五千萬元票款，歸還持票人蘇某或轉
          入持票人蘇某指定之帳戶內。蓋，如被告轄下台北分行當時未依持票人蘇
          某之指示，將兌得之三億五千萬元票款，匯入蘇某指定之帳戶內，即該分
          行如繼續扣留分行帳戶內多出之三億五千萬元，豈非真正成為不當得利之
          受益人」等語，由是足證被告在一開始即知其無受領系爭支票票款之法律
          上原因，否則斷無所謂「該分行如繼續扣留分行帳戶內多出之三億五千萬
          元，豈非真正成為不當得利之受益人」，且如前述，認定不當得利受領人
          是否明知無法律上原因，不以受領人確實了解整個法律關係為必要，是縱
          被告不知蘇忠峰之詐騙行為而誤認其受領系爭票款係構成對蘇忠峰之不當
          得利，亦不影響被告於受領系爭支票票款時已認識到其本身並無保有系爭
          支票票款之正當依據之事實，迺被告在明知其無受領系爭支票票款之法律
          上原因之情形下，而仍受領給付，即已構成民法第一百七十九條規定之不
          當得利，且因被告於受領系爭支票票款時已知其本身無受領之法律上原因
          ，依民法第一百八十二條第二項規定，法律上要求其有將受領時所得之利
          益即系爭支票票款附加利息返還予受損害之原告中國商銀之義務，然其卻
          將款項匯入第三人劉紀承之帳戶內，此不但不影響被告已受之不當得利之
          事實，更無損於其依法應將所得利益返還與原告之義務，是被告辯稱其並
          未獲得任何利益，並不負不當得利返還責任云云，實不足採。
      (三)末按民法第一百八十二條規定僅在規範不當得利受領人之返還範圍，原告等
        對被告之不當得利請求權仍係基於民法第一百七十九條規定，則原告等以民
        法第一百八十二條第二項規定主張被告應返還所受利益，自無所謂訴之變更
        追加可言，併此敘明。
    六、末按原告已於法定期間內向被告行使損害賠償請求權，原告對被告之侵權行
        為損害賠償請求權並未罹於時效：按因侵權行為所生之損害賠償請求權，依
        民法第一百九十七條規定，固自請求權人知有損害及賠償義務人起，二年間
        不行使而消滅，惟查原告知悉受有損害時係在八十五年九月十日，則原告只
        要在八十七年九月十日之前對被告行使損害賠償請求權即未罹於時效，而原
        告已於八十七年八月十九日以台北仁愛路二十四支郵局第七六四號存證信函
        請求被告就其受僱人之行為向原告負侵權行為損害賠償責任，並於請求後六
        個月內之八十八年二月十二日對被告提起本件訴訟，是原告已於法定期間內
        向被告行使侵權行為損害賠償請求權，原告對被告之請求權自未罹於時效。
    七、損害賠償額之計算：
      (一)查原告等因被告上開行為所受之損害原有三億五千萬元，惟原告等已於八十
        五年九月十八日自行取回三億五千萬元中之一八○、六四三、一六一元，其
        餘未追回之款項，現尚扣押者，原告等應可取回一五二、九一八、六二五元
        ，扣除以上二筆金額，原告等所受之損害應達一六、四三八、二一四元。
      (二)又原告等於八十六年四月十四日依金融局之指示，先行給付臺灣吉利基金自
        八十五年八月二十三日起至八十六年四月十三日止之利息共計六、六二五、
        八五二元，而若非被告之行為，原告等亦不致以本身之費用為此等支出，是
        原告等此部分支出亦係因被告上開侵權行為所致生之損害，自應由被告負賠
        償責任。
      (三)依前開(一)、(二)所述，原告等共計受有二三、○六四、○六六元之損害，原告
        等除請求被告賠償此部分損害外，並請求被告支付此部分自八十六年四月十
        四日起至清償日止按週年利率百分之五計算之利息（詳如附表編號一）。
      (四)此外，被告於八十六年四月十四日已先行墊還原告等八七、一八四、○二三
        元，是就經扣押尚未發還予原告等之一五二、九一八、六五二元部分，扣除
        被告已先行墊還之八七、一八四、○二三元，尚餘六五、七三四、六○二元
        ，原告等爰就經檢察官扣押迄今之一五二、九一八、六五二元中之六五、七
        三四、六○二元，請求自八十六年四月十四日起至法院將扣押物發還予原告
        等之日止，按週年利率百分之五計算之利息（詳如附表編號二）。至被告辯
        稱此部分利息損失係因國家強制處分權之介入，與被告之行為無關，被告不
        負賠償責任云云，惟查若非被告之受僱人因故意或過失，提供名片供蘇忠峰
        使用在先，其後又不顧票據法上之規定，自行認定受款人，而將載明受款人
        並禁止背書轉讓且劃有平行線之支票票款匯入第三人帳戶，使蘇忠峰之犯罪
        行為得以既遂，國家之強制處分權根本無從介入，原告等亦不致有此等損失
        ，是原告等此等損失與被告之行為間實具相當因果關係，何況原告等所得向
        被告請求之損害賠償額本應為三億五千萬元及其利息，幸因國家強制處分權
        之介入，使原告等之損失得以縮小，則原告等僅就經檢察官扣押迄今之一五
        二、九一八、六五二元中之六五、七三四、六○二元，請求自八十六年四月
        十四日起至法院將扣押物發還予原告等之日止，按週年利率百分之五計算之
        利息，自屬合理。
    八、綜上，原告等因被告之行為受有二三、○六四、○六六元之損害，原告等爰
        依民法第一百八十四條、第一百八十八條及第一百七十九條等規定，請求被
        告返還原告等二三、○六四、○○六元及如附表所示之利息。
  參、證據：提出本院八十五年度訴字第二三六三號刑事判決書乙份、蘇忠峰詐騙集
      團偽造假定存單案相關金融機構研商處理方案之會議紀錄乙份、台灣台北地方
      法院檢察署八十五年度偵字第二０六二八、二四四六四、二六四五八、二二九
      二五號起訴書及同署八十六年請上字第六五五號上訴書各乙份、台灣高等法院
      八十六年度上訴字第二三一二號刑事卷附八十六年九月八日、十月六日十一月
      三日、八十七年四月十日、五月六日、五月二十七日、六月一日、六月十五日
      、六月二十六日、七月十五日、十二月十八日訊問筆錄、台灣高等法院八十六
      年度上訴字第二三一二號刑事判決書乙份、匯款回條貳紙、台灣吉利基金專戶
      存摺乙頁（以上均為影本）為證。
乙、被告方面：
  壹、聲明：
    一、原告之訴駁回。
    二、訴訟費用由原告負擔。
    三、如受不利之判決，願提供現金或等值之中央政府建設公債八十六年度甲類第
        四期公債為擔保，請准宣告免為假執行。
  貳、陳述：
    一、原告台灣投信公司提起本件之訴，已逾法定之侵權行為損害賠償請求權時效
        ：
      (一)按「因侵權行為所生之損害賠償請求權，自請求權人知有損害及賠償義務人
        時起，二年間不行使而消滅」民法第一百九十七條第一項載有明文。
      (二)查訴外人蘇忠峰利用偽造之被告公司台中分行之三億五千萬元定存單，冒充
        上開分行之行員鄭俊彰，至原告中國商銀辦理定存單之交割手續，致原告中
        國商銀陷於錯誤交付以被告為受款人，金額三億五千萬元，劃有平行線並載
        明禁止背書轉讓之台支支票乙紙，訴外人蘇忠峰於取得上開支票後，旋即持
        往被告公司台北分行，委請被告公司台北分行兌得款項後，再由被告公司台
        北分行依持票人蘇某之指示，將所兌得之款項轉帳匯入被告公司台中分行之
        劉紀承帳戶，而詐得三億五千萬元，嗣八十五年九月十日原告台灣投信公司
        向被告公司台中分行查詢吉祥、吉利基金在該分行之定存額度，經該分行回
        覆原告台灣投信公司，台灣投信公司在其分行內並無存款記錄，原告台灣投
        信公司方悉受騙，乃即向台北市政府警察局刑事警察大隊報案，案經該大隊
        報請台灣台北地方法院檢察署檢察官指揮偵辦，循線查獲訴外人蘇忠峰之上
        開犯情。
      (三)是故，本件溯自八十五年九月十日，原告台灣投信公司既已知悉被告將上開
        台支所兌現之款項，依持票人之指示，匯入被告公司台中分行存戶劉紀承之
        帳戶內，然原告台灣投信公司竟遲至八十八年二月十二日，方依民法第一百
        八十八條、第一百八十四條第一項之規定，對被告提起本件之侵權行為損害
        賠償之訴，顯已逾上引民法第一百九十七條第一項所載之貳年消滅時效，合
        先敘明。
    二、次查，窺諸原告提起本件之訴之主張，無論就事實面及法律面衡之，均乏若
        何成立之餘地，茲謹列述理由如后：
      (一)本案事實面之舖陳：
        １本件原告中國商銀所保管之「台灣吉利證券投資信託基金」（以下簡稱吉
          利基金）之所以會於八十五年八月二十三日遭訴外人蘇忠峰以偽造四張面
          額總計為三億五千萬元之中興銀行台中分行定存單之手法，詐取三億五千
          萬元台支，純係因原告中國商銀於交割上開定存單之際，因重大疏失，疏
          未向中興銀行台中分行查證上開定存單之真偽，且未遵照銀行實務，於上
          開用以購買定存單之三億五千萬元台支為必要之記載所致，與被告了無干
          涉，故被告或被告之受僱人就原告主張之上開三億五千萬元損失，毫無若
          何損害賠償責任或不當得利可言，茲進一步申敘理由如后：
          (1)按依銀行實務，台灣證券投資信託股份有限公司（以下簡稱台灣投信公
            司）果如欲提撥其募集之吉利基金向被告轄下之台中分行購買定存單，
            理應依銀行實務，要求受託保管上開基金之原告，於其所開立之系爭禁
            止背書轉讓之台支票面上特別註明，限存入「台灣證券投資信託股份有
            限公司吉利基金專戶」之字樣，此其一。
          (2)惟查，上開由原告中國商銀所開立之台支票面上，並無若何相同文句之
            記載，則被告轄下之台北分行於收受上開台支之時，根本無從知悉上開
            台支係原告台灣投信公司指示原告中國商銀開立，俾供向被告轄下之台
            中分行購買定存單之用，是故原告因重大疏失，疏未依循銀行實務，開
            立限存入台灣證券投信公司基金專戶之台支，致令訴外人蘇忠峰予可乘
            之機，得以持票人之身分，矇騙不知情之被告轄下之台北分行及台中分
            行，依銀行實務，遵照持票人即訴外人蘇忠峰之指示，將上開台支兌得
            之款項，轉入第三人「劉紀承」之帳戶內，此等原告之重大之作業疏失
            ，方係造成台灣證券投信公司吉利基金專戶，遭訴外人蘇忠峰詐騙三億
            五千萬元之主因，此其二也。
          (3)又八十五年八月二十三日訴外人蘇忠峰持四張面額總計為三億五千萬元
            ，由蘇忠峰偽造之被告轄下台中分行發行之定存單至原告中國商銀處交
            割時，不僅台灣證券投信公司並未當場照會被告轄下之台中分行，且原
            告中國商銀負責辦理交割人員，亦並未嚴格審視上開定存單之真偽，且
            未即去電向被告轄下台中分行辦理定存單開立業務之吳佩如代襄理，查
            證上開定存單究否確係由該分行開立，是故此等重大疏失，顯係訴外人
            蘇忠峰詐騙行為得以輕易得遂之次因，此其三也。
          (4)綜上所述，被告轄下之台北分行或台中分行之任何員工，就原告之上開
            重大疏失及訴外人蘇忠峰之詐騙技倆，事前既無若何預見可能性，事中
            亦無一絲與聞，事後更無任何介入，則被告就台灣證券投信公司之吉利
            基金專戶所受之三億五千萬元損失，豈有若何侵權行為損害賠償責任可
            言！此其四也。
        ２系爭由原告中國商銀所開立之三億五千萬元禁止背書轉讓台支之轉帳程序
        完全符合銀行實務，被告絕無一絲不當得利可言：
          (1)查依銀行實務，大額支票（按指壹佰萬元以上）於發票日提示，如透過
            於臺灣銀行營業部設有同業往來存款帳戶之各銀行或其轄下分行交換，
            當日即可獲兌現，並起算利息，反之，如存入於臺灣銀行營業部未設同
            業往來存款帳戶之銀行或其轄下分行提示，需耗費數日之交換程序，持
            票人勢將因此等延滯，而損失鉅額利息，是故，熟悉銀行實務之民眾，
            一旦遇有鉅額票款之交易，率皆會要求發票人簽發以持票人經常往來且
            在台灣銀行營業部設有同業往來存款帳戶之銀行為受款人之禁止背書轉
            讓之台支，俾供持票人於發票日存入其熟識且於臺灣銀行營業部設有同
            業往來存款帳戶之銀行帳戶內，以資當日取得票款，賺取可觀之利息，
            此其一也。
          (2)本件訴外人蘇忠峰因對上開銀行作業慣例，所衍生之利息利益，甚為熟
            稔，方會要求原告台灣證券投信公司掌管吉利基金之負責人，指示受託
            保管基金之原告中國商銀必須開立以被告轄下台北分行為受款人（按因
            僅被告轄下之台北分行在台灣銀行營業部，設有同業往來存款帳戶）之
            禁止背書轉讓台支，俾利其得以迅速將上開台支於當日存入交換兌領現
            款，並起算利息，此其二也。
          (3)又上開由原告開立之台支，票面上既明載禁止背書轉讓字樣，身為受款
            人之被告轄下台北分行絕無可能將之背書轉讓予第三人，事實上，被告
            轄下之台北分行於接獲上開台支後，純係依銀行實務，先經由該分行之
            承辦襄理於票據背面為「取款」背書（非轉讓背書亦非委託取款背書）
            後，存入該分行設於臺灣銀行營業部之同業存款往來帳戶，完成兌領程
            序，此等兌領過程中，無論上開台支本身或票款均無所謂轉讓之問題，
            是故，坊間一般民眾，原告台灣證券投信公司或原告中國商銀於案發後
            未鑒及此，反誤指被告轄下之台北分行擅將上開禁止背書轉之台支，違
            反票據法之規定，背書轉讓予第三人，此等認知誠屬不明究理，難辭誤
            鑿之譏，蓋如被告轄下之台北分行係將上開禁止背書轉讓之台支以違反
            票據法之規定，背書轉讓予第三人，試問？臺灣銀行營業部將此等違反
            票據法規定背書轉讓之台支予以退票，猶唯恐不及，豈有可能讓被告轄
            下台北分行兌得票款，此其三也。
          (4)末查，被告轄下之台北分行，係於全然不知訴外人蘇忠峰之上開詐財犯
            行之情境下，秉諸服務客戶之理念，承受上開台支持票人蘇忠峰之委託
            ，代將系爭台支存入臺灣銀行營業部兌領票款後，因蘇忠峰當時並未積
            欠被告轄下台北分行任何債務，被告轄下台北分行於兌現票款後，惟能
            將該分行帳戶內因上開兌領行為所多出之三億五千萬元票款，歸還持票
            人蘇忠峰或轉入持票人其指定之帳戶內，蓋如被告轄下之台北分行當時
            未依持票人蘇忠峰之指示，將兌得之三億五千萬元票款，匯入蘇忠峰指
            定之帳戶內，即該分行如繼續扣留分行帳戶內所多出之三億五千萬元，
            豈非真正成為不當得利之受益人，甚且必須擔負刑事侵占之刑名，反之
            試問，被告轄下之台北分行，既已依銀行實務，將上開三億五千萬元，
            匯入持票人蘇忠峰所指示之「劉紀承」帳戶內，以完成客戶委託之事項
            ，豈有不當得利可言，又豈見若何構成侵權行為之餘地！此其四也。
        ３本件，原告台灣證券投信公司之吉利基金專戶之所以蒙受三億五千萬元之
          損害，乃係因遭訴外人蘇忠峰夥同訴外人余美潔、劉紀承等二人，以偽造
          定存單瞞天過海之手法，詐騙國內各銀行及投信公司之智慧型犯罪所訛：
          (1)按因訴外人蘇忠峰於案發前，曾有相當期間經常進出被告轄下之台中分
            行之營業廳辦理存、提款，故對於該分行營業廳之電話分佈狀況知之甚
            詳，乃進一步將其平素進出該分行營業廳所得自由使用（０四）三一一
            ─八五五五，分機五十七之電話號碼（按此一電話分機設於該分行營業
            大廳服務台右方）及蘇忠峰個人之000000000行動電話號碼，
            留給原告台灣證券投信公司之何英蘭經理以利其隨時徵信，俾資取信何
            英蘭，此其一也。
          (2)次按，蘇忠峰為遂其詐財之目的，除偽以被告轄下台中分行「鄭俊彰經
            理」之名號（事實上鄭某僅為該行一般業務員，並非經理），至原告中
            國商銀處，偽簽「鄭俊彰」之名，辦理交割台支手續外，另每日均於被
            告轄下之台中分行營業廳內，利用該分行經理陳義助及行員鄭俊彰出外
            拜訪客戶之隙，以該分行五十七號分機或貴賓室電話（按貴賓室為該分
            行接待貴賓之場所，蘇某因平日在該分行常有大額存款進出，故為貴賓
            室常客），假冒該分行經理陳義助名義，接受台灣證券投信公司何英蘭
            經理之徵信，以防止其詐財犯行之東窗事發，此其二也。
          (3)綜上所述，本件損害事件之肇因，純係由訴外人蘇忠峰一手主導之智慧
            型經濟犯罪所致，被告或被告轄下任一分行或轄下任一分行之任一職員
          既業已善盡銀行從業人員應盡之注意義務，對上開損害事件之發生，並
            無牽涉若何故意或過失之不法情節，亦未有若何不當得利之情事，是故
            ，原告提起本件之訴，顯屬無據。
      (二)有關中華民國銀行商業同業公會國聯合會函文說明如下：
        １按「銀行對於顧客之存款、放款或匯款等有關資料，除其他法律或中央主
          管機關另有規定者外，應保守秘密」、「個人資料之蒐集或利用，應尊重
          當事人之權益，依誠實及信用方法為之，不得逾越特定目的之必要範圍」
          、「依法令或契約有守因業務知悉或持有工商秘密之義務，而無故洩露之
          處者，處一年以下有期徒刑：：」銀行法四十八條第二項、電腦處理個人
          資料保護法第六條及刑法第三一七條分別載有明文，因之本件依上引法令
          ，受款銀行（即被告）收受系爭票據之際，充其量僅需向發票銀行（即原
          告中國商銀）確定是否確曾簽發系爭票據即足，至於系爭票據究係由何人
          申請發票銀行開立，受款銀行無從亦無法加以確認。反之，依上引法令及
          銀行實務，發票銀行亦絕不可能也無必要將申請發票之人之資料告知任何
          人，否則即應擔負洩密之責。
        ２是故，本件依上引法令及中華民國銀行商業同業公會全國聯合會八十八年
          九月八日全一字第０八九二號或八十九年三月二十九日全一字第０一三七
          號函所分別表明之：「按發票銀行應客戶之申請而開立以其指定之第三人
          為受款人之支票，似屬『本行支票』或『台灣銀行』支票，倘受款銀行確
          認該支票係持有票據之人向發票銀行所申請，則受款銀行非不得依其指示
          將該支票兌現後，匯入其指定之個人帳戶內」或「查受款銀行如何確定主
          旨所示之支票確係持有票據之人向發票銀行所申請，並無一定之方式，例
          如由持票人出示申請之存根，或由受款銀行逕行向發票銀行查詢，均可得
          知」之意旨（按，事實上銀行公會全國聯合會之意見，僅供參酌，其見解
          如與上引法令相違之處，對受款銀行、發票銀行或司法機關而言，自均無
          拘束力），在在均足徵發票銀行依法絕無義務，且亦無權透露實際申請發
          票之人予第三人之餘地！殆無疑義。
        ３詎原告不鑒及此，反罔顧上引法令及銀行實務，一再以文害義指稱：「受
          款銀行欲依持有票據之人之指示，將支票兌現後匯入持有票據之人指定之
          個人帳戶內，須符合向發票銀行確認該支票係持有票據之人向發票銀行所
          申請之要件」，此等立論，顯與上引法令、銀行實務及交易習慣大相扞格
          ，茲謹申述如下：按票據乃無因證券、流通證券，持票人持有之銀行所開
          立之「台支」支票，不管係有無載明受款人之禁止背書轉讓「台支」，其
          持有之緣由，容有多端（蓋持票人之所以持有此等票據，雖有可能是基於
          本身之申請，然持票人本諸第三人之債權轉讓清償、贈與、借貸或其他多
          種法律關係，而經第三人（即實際申請人）轉交此等票據，成為此等票據
          所表彰票據權利之所有人之情形，亦比比皆是。換言之，此等票據之申請
          人與持有人實無需亦非必然為同一人）。是故，等基於票據乃無因證券、
          流通證券之理論，被告實無可能亦無權探明持票人取得系爭「台支」，究
          是否基於持票人之申請，否則所有金融機構於接受存款戶委託代收「台支
          」之際，豈非均須一一查詢持票人持有「台支」之原因，如此一來顯然嚴
          重顛覆現行之票據交易習慣及票據「無因性」、「流通性」之理論。
        ４綜上所述，原告上開主張，顯與上引法令、銀行實務及票據之「無因性」
          、「流通性」之理論，迥不相侔。
    三、本案法律面之剖析：
      (一)按「因故意或過失，不法侵害他人之權利者，負損害賠償責任」，又「受僱
        人因執行職務，不法侵害他人之權利者，由僱用人與行為人連帶負賠償責任
        」民法第一百八十四條、第一百八十八條，固載有明文，此其一也。
      (二)惟查被告或被告轄下任一分行或轄下任一分行之任一職員，就本件原告所主
        張損害之發生，並無牽涉若何故意或不法之情節，亦未有若何不當得利之情
        事，已見前述，加以，訴外人公元投信公司前以被告轄下台中分行經理陳義
        助、行員鄭俊彰對訴外人蘇忠峰之上開詐財犯行涉有幫助詐欺犯為由，向地
        檢署提出告訴乙節，亦業經調查後認定陳義助、鄭俊彰二人並無幫助詐欺之
        犯嫌，而分別賜陳義助不起訴處分及鄭俊彰無罪判決，益見被告就上開損害
        事件，毫無若何法責可言，故原告援依上引民法之規定，欲主張被告應負上
        開損害之侵權行為損害之連帶賠償責任，顯屬誤鑿，此其二也。
      (三)再按「無法律上之原因，而受利益，致他人受損害者，應返還其利益。雖有
        法律上之原因，而其後已不存在者，亦同」、「不當得利之受領人，不知無
        法律上之原因，而其所受之利益已不存在者，免負返還或償還價額之責任，
        受領人於受領時，知無法律上之原因或其後知之者，應將受領時所得之利益
        ，或知無法律上原因時所現存之利益，附加利息一併償還，如有損害並應賠
        償」民法第一七九、一八二條分別載有明文。依此可知不當得利之成立要件
        有四：即１受利益２致他人受損害３無法律上之原因４惡意，而所謂：１受
        利益：依學者通說，係指因一定事實之結果，致其財產總額增加或不減少之
        謂。其增加之財產，謂之積極得利，凡權利之取得、擴張及債務之免除均是
        ，財產應減少而未減少者，謂之消極之得利，應負擔之債務而未負擔，應支
        出之費用而未支出或應設定之物權而未設定均屬之，其次受益之原因，係由
        他人之財產，抑由他人之勞務，均非所問，惟必須受有財產上之利益始可。
        即須受利益，若無人受利益，即無「得利」之可言，自亦無所謂「當」、「
        不當」之問題。２致他人受損害：此之損害乃現存財產減少或應得利益喪失
        之謂。即，不當得利之成立，須一方受利益，他方受損害始可，否則一方受
        利益，他方並未受損害，或一方雖受損害，而他方並未受利益，則均不構成
        不當得利。又所謂「致」他人受損害，係指受益與受損之間，須有因果關係
        。易言之，此方受利益，係由他方受損害而來，而他方受損害，係因此方之
        受利益而生，方有因果關係可言。３無法律上之原因：必須無法律上之原因
        而受利益，始構成不當得利。４惡意：所謂惡意，係指受領人知無法律上原
        因之情事而言。嚴格言之，尚可分為自始惡意（受領時即知無法律上原因）
        及嗣後惡意（受領時不知而其後知無法律上原因）二種情形，合先敘明：
        １蓋台支視同現金，因之，依銀行實務，大額台支（按，指新台幣壹佰萬元
          以上）於發票日提示，如透過於臺灣銀行營業部設有同業往來存款帳戶之
          各銀行或其轄下分行交換，當日即可獲兌現，並起算利息。反之，如存入
          於臺灣銀行營業部未設同業往來存款帳戶之銀行或其轄下方行提示，需耗
          費數日之交換程序，持票人勢將因此等延滯而損失鉅額利息。是故，熟悉
          銀行實務之民眾，一旦遇有鉅額款項之收支，率皆會要求發票人簽發以持
          票人經常往來且在臺灣銀行營業部設有同業往來存款帳戶之銀行為受款人
          之禁止背書轉讓之台支，一則可達於發票日存入其熟識且於臺灣銀行營業
          部設有同業往來存款帳戶之銀行帳戶內，以資當日取得票款，賺取可觀之
          利息之目的，另則亦可防止台支遺失之效果。
        ２因之，被告轄下之台北分行，既係本諸上開銀行實務，於全然不知訴外人
          蘇忠峰之詐財犯行之情境下，基於服務客戶之理念，承受客戶即系爭台支
          持票人蘇員之委託，於八十五年八月二十三日代將客戶所委託代存取款之
          台支存入臺灣銀行營業部兌現票款後，迅於即日依客戶即持票人蘇忠峰之
          指示，將所兌得之三億伍仟萬元票款，匯入客戶即持票人蘇忠峰指定之帳
          戶內，完成客戶委託之事務。被告之行為何有不當得利可言？即被告之行
          為，與上述不當得利之任一構成要件，何有該當之餘地？
        ３進一步言之，被告轄下之台北分行係於毫無所悉情況下，依銀行實務接受
          客戶蘇忠峰之委託兌領系爭之台支之票款，並即匯入蘇忠峰指定之帳戶。
          雙方間僅係單純存在代為兌領票款之委託關係，而無其他任何票款轉讓或
          受益之關係存在，即被告轄下之台北分行並非本於受領利益或據為己有之
          意思兌領上開台支票款，而蘇忠峰亦僅係單純委託被告轄下台北分行代為
          兌領票款，而絕無移轉台支票款所有權予該分行使該分行受有利益之意思
          。況且，被告轄下之台北分行基於服務客戶之宗旨，兌領系爭台支票款之
          行為，並未因之使該分行之所有財產增加一分一毫之利得。既未「受利」
          ，何有不當得利？然原告不鑒及此，反指稱被告轄下之台北分行一旦兌領
          系爭台支票款，無論本於何種原因關係，或兌領後款項如何處理，皆不影
          響「不當得利」之事實之發生，此等論調，令被告至難接受。試問？如原
          告之邏輯可得成立，則所有金融機關一旦依銀行實務，接受客戶委託辦理
          存款轉帳或一般存款或支票存款等業務，而收受客戶所交付之票據或存款
          ，豈非皆將因此等收受票據或存款事實之發生，而即獲有與票據金額或存
          款數額相當之「利益」？換言之，如依原告之上開邏輯推演，則原告是否
          認定所有存進金融機構之款項，金融機構均「受有利益」？皆享有所有權
          ？此等邏輯顯與私法自治底下，立法者所揭櫫之所有權變動，應依當事人
          之意思表示之法理嚴重悖離，更與不當得利之「受利」要件，大相逕庭！
        ４且按，綜上所述，被告轄下之台北分行於迥然不知訴外人蘇忠峰詐財犯行
          下，依客戶即持票人蘇某之委託兌領上開票款，並隨即依持票人蘇忠峰之
          指示，將所兌得之票款，匯入蘇忠峰指定之帳戶內，完成受託行為，並未
          從中獲得任何之不當利益。此等受託行為之履行，與上述之不當得利四大
          構成要件１受利益、２無法律上原因、３受有損害與受利益間具因果關係
          、４惡意，誠無一相符，是故本件，被告實無一絲不當得利可言，殆無疑
          義。（蓋，被告轄下之台北分行乃經財政部核准設立之合法且正派經營之
          金融機構，當時既係依銀行實務，基於客戶即持票人蘇某之委託，代為兌
          領票款，則自應於兌領票款後，立即依客戶即持票人蘇某之委託意旨，將
          應屬客戶即持票人蘇某所有之票款匯入蘇某指定之帳戶。換言之，被告轄
          下之台北分行當時實無可能亦無理由違背委託意旨，將惟有客戶即持票人
          蘇某方有處分權之票款，據為己有或拒不依蘇某指示匯款。否則被告如擅
          將惟客戶即持票人蘇某享有處分權之上開票款，據為己有或拒不依蘇某指
          示匯款，豈非侵占應屬蘇某所有之票款，而構成侵占罪名？）。
      (四)綜上所述，原告本件之訴之各項主張，顯均於法無據。
      (五)末按「損害之發生或擴大，被害人與有過失者，法院得減輕賠償金額，或免
        除之。重大之損害原因，為債務人所不及知，而被害人不預促其注意或怠於
        避免或減少損害者，為與有過失。」民法第二百一十七條載有明文。本件，
        綜觀被告於本言詞辯論狀中所述之事實面可悉，被告對原告中國商銀遭訴外
        人蘇忠峰訛詐三億五千萬元乙節，自始至終絕無若何過失可言。退萬步言之
        ，設若（假設語氣，非表自認）未來司法機關認定被告就原告中國商銀所受
        三億五千萬元損失乙節，需負某種程度之過失責任。然，如前所述，上開原
        告中國商銀承辦人員作業上之重大過失，既為造成本件原告中國商銀所主張
        損失之主因，依上引民法第二百一十七條之規定，原告中國商銀自應就其所
        受之實際損失，依法負「與有過失」及「過失相抵」之責任，自無將所有賠
        償責任，訴由被告承擔之餘地。
  參、證據：提出中興商業銀行八十五年八月二十八日通存存款憑條乙紙、轉帳支出
      傳票貳紙、台灣高等法院八十六年度上訴字第二三一二號刑事卷證資料乙份、
      財政部台財融字第八七七一二四七六號函乙份、中華民國銀行商業同業公會全
      國聯合公會全一字第０一七０號函乙份、鄭玉波著民法債總第一０一頁至第一
      一六頁、邱聰智著民法債篇通則第八一頁至九五頁（以上均為影本）為證。
    理      由
甲、程序方面：
    被告中興商業銀行股份有限公司原法定代理人甲○○，茲因被告中興商業銀行股
    份有限公司奉財政部於八十九年四月二十八日以台財融字第八九七三０八三七號
    函裁示，將原法定代理人甲○○停止職權，改授權中央存款保險公司監管，並指
    定被告公司之潘隆政副總經理為監管小組之名集人，此有財政部八十九年四月二
    十八日台財融第八九七三０八三七號函、公司變更登記表等影本為證，是被告公
    司之法定代理人潘政隆聲明承受訴訟，核無不合，應予准許，合先敘明。
乙、實體方面：
  壹、原告起訴主張原告臺灣投信公司為台灣吉利基金之經理公司，於八十五年八月
      二十三日指示臺灣吉利基金之保管銀行即原告中國商銀運用基金資產交割購買
      三億五千萬元之被告公司台中分行定期存款存單，其交割方式係由原告中國商
      銀開立受款人為被告並劃有平行線之禁止背書轉讓之台灣銀行支票乙紙，孰料
      系爭被告公司台中分行之定期存款存單係訴外人蘇忠峰偽造，被告公司台中分
      行之行員鄭俊彰更提供名片予蘇忠峰，使蘇忠峰得以出示鄭俊彰之名片，冒充
      係被告公司台中分行行員鄭俊彰，至原告中國商銀辦理定期存單之交割手續，
      並使原告中國商銀負責承辦業務之行員陷於錯誤，以為蘇忠峰係鄭俊彰，遂交
      付以被告為受款人，金額三億五千萬元整，劃有平行線並載明禁止背書轉讓之
      台支支票乙紙，訴外人蘇忠峰於詐取上開支票後，旋即持往被告公司台北分行
      ，向被告公司台北分行之行員偽稱該支票係原告中國商銀應其申請所開立，實
      際受款人為蘇忠峰而非票載之被告公司等語，被告之受僱人即聽信蘇忠峰片面
      之詞，將該支票兌現後，即轉帳匯入被告公司台中分行之劉紀承帳戶內，此外
      ，原告中國商銀於八十五年八月二十七日曾寄達收件人為鄭俊彰之吉祥基金開
      戶資料（即存款印鑑卡）予鄭俊彰，惟鄭俊彰未詳予檢視，即將此等重要文件
      率爾交付蘇忠峰，乃致蘇忠峰得以順利詐取基金款項等情，有台灣台北地方法
      院檢察署八十五年偵字第二○六二八、二四四六四、二六四五八、二三九二五
      號起訴書、本院八十五年度訴字第二三六三號判決書、台灣台北地方法院檢察
      署檢察官八十六年請上字第六五五號上訴書及台灣高等法院八十六年度上訴字
      第二三一二號判決書可稽，是原告因被告行員之故意或過失，致原告中國商銀
      所開立劃有平行線、指定受款人為被告並載明禁止背書轉讓之台支支票票款三
      億五千萬元流入第三人之帳戶內，惟原告已於八十五年九月十八日自行取回三
      億五千萬元中之一億八千零六十四萬三千一佰六十一元，其餘未追回之款項，
      現尚扣押者，原告應可取回一億五千二百九十一萬八千六百二十五元，扣除以
      上二筆金額，原告所受之損害應達一千六百四十三萬八千二百一十四元，又原
      告於八十六年四月十四日依金融局之指示，先行給付臺灣吉利基金自八十五年
      八月二十三日起至八十六年四月十三日止之利息共計六百六十二萬五千八百五
      十二元，而若非被告之行為，原告亦不致以本身之費用為此等支出，是原告此
      部分支出亦係因被告上開侵權行為所致生之損害，自應由被告負賠償責任，原
      告共計受有二千三百零六萬四千零六十六元之損害（詳如附表編號一），此外
      ，被告於八十六年四月十四日已先行墊還原告八千七百一十八萬四千零二十三
      元，是就經扣押尚未發還予原告之一億五千二百九十一萬八千六百五十二元部
      分，扣除被告已先行墊還之八千七百一十八萬四千零二十三元，尚餘六千五百
      七十三萬四千六百零二元，原告爰就經檢察官扣押迄今之一億五千二百九十一
      萬八千六百五十二元中之六千五百七十三萬四千六百零二元，請求自八十六年
      四月十四日起至法院將扣押物發還予原告之日止，按週年利率百分之五計算之
      利息（詳如附表編號二），綜上，原告因被告之行為受有二千三百零六萬四千
      零六十六元之損害，原告爰依民法第一百八十四條、第一百八十八條及第一百
      七十九條等規定，請求判決如訴之聲明所示。
  貳、被告則以：(一)訴外人蘇忠峰利用偽造之被告公司台中分行之三億五千萬元定存
      單，冒充上開分行之行員鄭俊彰，至原告中國商銀辦理定存單之交割手續，致
      原告中國商銀陷於錯誤交付以被告為受款人，金額三億五千萬元，劃有平行線
      並載明禁止背書轉讓之台支支票乙紙，訴外人蘇忠峰於取得上開支票後，旋即
      持往被告公司台北分行，委請被告公司台北分行兌得款項後，再由被告公司台
      北分行依持票人蘇某之指示，將所兌得之款項轉帳匯入被告公司台中分行之劉
      紀承帳戶，而詐得三億五千萬元，嗣八十五年九月十日原告台灣投信公司向被
      告公司台中分行查詢吉祥、吉利基金在該分行之定存額度，經該分行回覆原告
      台灣投信公司，台灣投信公司在其分行內並無存款記錄，原告台灣投信公司方
      悉受騙，乃即向台北市政府警察局刑事警察大隊報案，案經該大隊報請台灣台
      北地方法院檢察署檢察官指揮偵辦，循線查獲訴外人蘇忠峰之上開犯情，是故
      ，本件溯自八十五年九月十日，原告台灣投信公司既已知悉被告將上開台支所
      兌現之款項，依持票人之指示，匯入被告公司台中分行存戶劉紀承之帳戶內，
      然原告台灣投信公司竟遲至八十八年二月十二日，方依民法第一百八十八條、
      第一百八十四條第一項之規定，對被告提起本件之侵權行為損害賠償之訴，顯
      已逾上引民法第一百九十七條第一項所載之二年消滅時效，(二)本件原告中國商
      銀所保管之吉利基金之所以會於八十五年八月二十三日遭訴外人蘇忠峰以偽造
      四張面額總計為三億五千萬元之中興銀行台中分行定存單之手法，詐取三億五
      千萬元台支，純係因原告中國商銀於交割上開定存單之際，因重大疏失，疏未
      向中興銀行台中分行查證上開定存單之真偽，且未遵照銀行實務，於上開用以
      購買定存單之三億五千萬元台支為必要之記載所致，與被告了無干涉，再者原
      告台灣證券投信公司之吉利基金專戶之所以蒙受三億五千萬元之損害，乃係因
      遭訴外人蘇忠峰夥同訴外人余美潔、劉紀承等二人，以偽造定存單瞞天過海之
      手法，詐騙國內各銀行及投信公司之智慧型犯罪所訛，故被告或被告之受僱人
      就原告主張之上開三億五千萬元損失，毫無若何損害賠償責任可言，(三)另「台
      支」視同現金，因之，依銀行實務，大額台支（按，指新台幣壹佰萬元以上）
      於發票日提示，如透過於臺灣銀行營業部設有同業往來存款帳戶之各銀行或其
      轄下分行交換，當日即可獲兌現，並起算利息。反之，如存入於臺灣銀行營業
      部未設同業往來存款帳戶之銀行或其轄下方行提示，需耗費數日之交換程序，
      持票人勢將因此等延滯而損失鉅額利息。是故，熟悉銀行實務之民眾，一旦遇
      有鉅額款項之收支，率皆會要求發票人簽發以持票人經常往來且在臺灣銀行營
      業部設有同業往來存款帳戶之銀行為受款人之禁止背書轉讓之台支，一則可達
      於發票日存入其熟識且於臺灣銀行營業部設有同業往來存款帳戶之銀行帳戶內
      ，以資當日取得票款，賺取可觀之利息之目的，亦可防止台支遺失之效果，，
      因之，被告轄下之台北分行，既係本諸上開銀行實務，於全然不知訴外人蘇忠
      峰之詐財犯行之情境下，基於服務客戶之理念，承受客戶即系爭台支持票人蘇
      員之委託，於八十五年八月二十三日代將客戶所委託代存取款之台支存入臺灣
      銀行營業部兌現票款後，迅於即日依客戶即持票人蘇忠峰之指示，將所兌得之
      三億伍仟萬元票款，匯入客戶即持票人蘇忠峰指定之帳戶內，完成客戶委託之
      事務。被告之行為何有不當得利可言？即被告之行為，與上述不當得利之任一
      構成要件，何有該當之餘地？等語，資為抗辯。
  參、經查原告起訴主張台灣投信公司於八十五年八月二十三日指示台灣吉利基金之
      保管銀行即中國商銀運用基金資產交割購買三億五千萬元之被告公司台中分行
      定期存款存單，其交割方式係由中國商銀開立受款人為被告公司並劃有平行線
      之禁止背書轉讓之台灣銀行支票乙紙，嗣有訴外人蘇忠峰持有該劃有平行線並
      載明禁止背書轉讓之台支支票，向被告公司台北分行請求付款，而被告公司台
      北分行之受僱人即聽從訴外人蘇忠峰之指示，將該支票兌現後，即轉帳匯入被
      告公司台中公司之「劉紀承」帳戶內之事實，業據其提出與陳述相符之本院八
      十五年度訴字第二三六三號刑事判決書乙份、蘇忠峰詐騙集團偽造假定存單案
      相關金融機構研商處理方案之會議紀錄乙份、台灣台北地方法院檢察署八十五
      年度偵字第二０六二八、二四四六四、二六四五八、二二九二五號起訴書及同
      署八十六年請上字第六五五號上訴書各乙份、台灣高等法院八十六年度上訴字
      第二三一二號刑事卷附八十六年九月八日、十月六日十一月三日、八十七年四
      月十日、五月六日、五月二十七日、六月一日、六月十五日、六月二十六日、
      七月十五日、十二月十八日訊問筆錄、台灣高等法院八十六年度上訴字第二三
      一二號刑事判決書乙份、及台灣吉利基金專戶存摺乙頁等影本為證，且為被告
      所不爭執，復有被告所提出之中興商業銀行八十五年八月二十八日通存存款憑
      條乙紙、轉帳支出傳票貳紙等影本為證，此部分事實堪信為真實，茲兩造有所
      爭議者首應審究者為(一)原告於八十八年二月十二日始依民法第一百八十四條、
      第一百八十八條之規定提起本件訴訟，是否已因罹於時效完成而消滅？(二)被告
      公司台北分行之受僱人依訴外人蘇忠峰之指示將該「劃有平行線並載明禁止背
      書轉讓之台支支票」兌現後匯入第三人之帳戶行為，有無「故意」或「過失」
      致使「原告受有損害」？(三)或者被告公司台北分行上述之行為是否為無法律上
      之原因而「受有利益」致「原告受有損害」？茲分述如下：
      一、按當事人主張有利於己之事實者，就其事實有舉證責任，民事訴訟法第二
          百七十七條定有明文，又原告於起訴原因已有相當之證明，而被告於抗辯
          事實並無確實證明方法，僅空言爭執者，當然認定其抗辯事實之非真正，
          而應為被告不利之認定，又原告對於自己主張之事實已盡證明之責後，被
          告對其主張，如抗辯其不實，並提出反對之主張者，則被告對其反對之主
          張，亦應負證明之責，此為舉證責任分擔之原則，另民事訴訟法如係原告
          主張權利者，應先由原告負舉證之責，若原告不能舉證，以證實自己主張
          之事實為真實，則被告就其抗辯事實即令不能舉證，或其舉證尚有疵累，
          亦應駁回原告之訴，有最高法院十七年上字第九一七０號、十八年上字第
          一六七九號、同年上字第二八五五號判例及七十二年台上字第四二二五號
          判決意旨可資參照。
      二、原告於八十八年二月十二日始依民法第一百八十四條、第一百八十八條之
          規定提起本件訴訟，是否已因罹於時效完成而消滅？
          (一)按因侵權行為所生之損害賠償請求權，自請求權人知有損害及賠償義務
            人時起，二年間不行使而消滅，民法一百九十七條第一項固有明文，惟
            時效，得因請求而中斷者，但若於請求後六個月內不起訴，視為不中斷
            ，此觀諸同法第一百三十條亦載有明文，而所謂請求係指於訴訟外行使
            其權利之意思表示，合先敘明。
          (二)經查訴外人蘇忠峰利用偽造之被告公司台中分行之三億五千萬元定存單
            ，冒充上開分行之行員鄭俊彰，至原告中國商銀辦理定存單之交割手續
            ，致原告中國商銀陷於錯誤交付以被告為受款人，金額三億五千萬元，
            劃有平行線並載明禁止背書轉讓之台支支票乙紙，訴外人蘇忠峰於取得
            上開支票後，旋即持往被告公司台北分行，委請被告公司台北分行兌得
            款項後，再由被告公司台北分行依持票人蘇忠峰之指示，將所兌得之款
            項轉帳匯入被告公司台中分行之劉紀承帳戶，而詐得三億五千萬元，嗣
            八十五年九月十日原告台灣投信公司向被告公司台中分行查詢吉祥、吉
            利基金在該分行之定存額度，經該分行回覆原告台灣投信公司，台灣投
            信公司在其分行內並無存款記錄，原告台灣投信公司方悉受騙，乃即向
            台北市政府警察局刑事警察大隊報案，案經該大隊報請台灣台北地方法
            院檢察署檢察官指揮偵辦，循線查獲訴外人蘇忠峰之上開犯情等情，業
            據原告所不爭執，足徵被告所抗辯原告於八十五年九月十日已知悉被告
            將上開台支支票所兌現之款項，依持票人之指示，匯入被告公司台中分
            行存款戶劉紀承之帳戶內乙節，堪以採信。
          (三)惟查原告中國商銀則曾於八十七年八月十九日以台北仁愛路二十四支郵
            局第七六四號存證信函請求被告就其受僱人之行為向原告中國商銀負侵
            權行為損害賠償責任，且被告亦於八十七年八月二十日收到該存證信證
            乙節，有該存證信函及掛號郵件收件回執影本存卷可稽，復為兩造所不
            爭執，嗣原告中國商銀於八十八年二月十二日向被告提起此部分之侵權
            行為損害賠償訴訟，此觀諸卷附起訴狀繕本上蓋印本院收狀戳章自明，
            揆諸前揭說明，原告中國商銀於知悉受損害之時（指八十五年九月十日
            ）起至八十九年九月十日前對被告行使損害賠償請求即未罹時效，況且
            原告中國商銀業於八十七年八月十九日向被告為請求之意思表示，並於
            請求後六個月內之八十八年二月十二日對被告提起此部分訴訟，足見原
            告中國商銀主張已於法定期間內向被告行使侵權行為損害賠償請求權乙
            節，洵堪採信，再者觀諸上揭存證信函內容僅係由原告中國商銀對被告
            公司所為訴訟外行使權利之意思表示，至於原告台灣投信公司亦未舉證
            證有於知悉受損害之時起二年之消滅時效，有向被告為任何可為中斷時
            效之事由，故被告抗辯原告台灣投信公司竟遲至八十八年二月十二日始
            提起本件損害賠償請求之訴訟，顯已逾二年之消滅時效乙節，洵屬該當
            ，綜上足認原告台灣投信公司以侵權行為提起此部分訴訟，顯無理由，
            應予駁回。
      三、又被告公司台北分行之受僱人依訴外人蘇忠峰之指示將該「劃有平行線並
          載明禁止背書轉讓之台支支票」兌現後匯入第三人之帳戶行為，有無「故
          意」或「過失」致使「原告受有損害」？
          (一)按因故意或過失，不法侵害他人權利者，負損害賠償責任，民法第一百
            八十四條第一項前段定有明文，是就侵權行為而言，被害人應就行為人
            因故意或過失，不法侵害其權利之事實負舉證責任，此與債務不履行以
            由債務人證明免責事由者，有所不同，即民法第一百八十四條第一項前
            段規定以故意或過失不法侵害他人之權利為要件，故主張對造應負侵權
            行為責任者，應就自己權利受有侵害負舉證責任，本件原告中國商銀雖
            依民法第一百八十四條、第一百八十八條之規定主張被告應負侵權行為
            損害賠償責任，然原告主張受有損害之事實，為被告所否認，是原告中
            國商銀自應先就被告上述行為有何故意或過失負舉證責任。
          (二)查原告中國商銀認為被告有「故意或過失」之行為，無非係以被告之受
            僱人對於系爭支票既已載明受款人為被告，自應以該記載為認定受款人
            之唯一依據，但被告之受僱人竟依訴外人蘇忠峰之指示將系爭支票票款
            匯入第三人之帳戶，以及被告受僱人鄭俊彰提供名片予蘇忠峰，又將原
            告中國商銀寄達收件人為鄭俊彰之吉利基金開戶資料交付蘇忠峰為其主
            要論據。
          (三)次按「銀行對於顧客之存款、放款或匯款等有關資料，除其他法律或中
            央主管機關另有規定者外，應保守秘密」、「個人資料之蒐集或利用，
            應尊重當事人之權益，依誠實及信用方法為之，不得逾越特定目的之必
            要範圍」、「依法令或契約有守因業務知悉或持有工商秘密之義務，而
            無故洩露之處者，處一年以下有期徒刑：：」銀行法四十八條第二項、
            電腦處理個人資料保護法第六條及刑法第三一七條分別載有明文，因之
            本件依上引法令，受款銀行（即被告）收受系爭票據之際，充其量僅需
            向發票銀行（即原告中國商銀）確定是否確曾簽發系爭票據即足，至於
            系爭票據究係由何人申請發票銀行開立，受款銀行無從亦無法加以確認
            。反之，依上揭法令及銀行實務，發票銀行亦絕不可能也無必要將申請
            發票之人之資料告知任何人，否則即應擔負洩密之責。
          (四)經查依銀行實務，台灣投信公司果如欲提撥其募集之吉利基金向被告轄
            下之台中分行購買定存單，理應依銀行實務，要求受託保管上開基金之
            原告中國商銀，於其所開立之系爭禁止背書轉讓之台支票面上特別註明
            ，限存入「台灣證券投資信託股份有限公司吉利基金專戶」之字樣，惟
            系爭支票票面上，並無若何相同文句之記載，則被告轄下之台北分行於
            收受上開台支之時，根本無從知悉系爭支票係原告台灣投信公司指示原
            告中國商銀開立，俾供向被告轄下之台中分行購買定存單之用，況依依
            中華民國銀行商業同業公會全國聯合會八十八年九月八日全一字第０八
            九二號或八十九年三月二十九日全一字第０一三七號函所分別表明之：
            「按發票銀行應客戶之申請而開立以其指定之第三人為受款人之支票，
            似屬『本行支票』或『台灣銀行』支票，倘受款銀行確認該支票係持有
            票據之人向發票銀行所申請，則受款銀行非不得依其指示將該支票兌現
            後，匯入其指定之個人帳戶內」或「查受款銀行如何確定主旨所示之支
            票確係持有票據之人向發票銀行所申請，並無一定之方式，例如由持票
            人出示申請之存根，或由受款銀行逕行向發票銀行查詢，均可得知」之
            意旨，再者被告之受僱人確實有電詢發票銀行詢問是否確實簽發系爭支
            票乙節，亦為原告所未爭執（見本院八十九年六月十九日言詞辯論筆錄
            ），足徵被告所辯未違反前揭函釋規範意旨乙節，堪以採信。
          (五)再查票據乃無因證券、流通證券，持票人持有之銀行所開立之「台支」
            支票，不管係有無載明受款人之禁止背書轉讓「台支」，其持有之緣由
            ，容有多端（蓋持票人之所以持有此等票據，雖有可能是基於本身之申
            請，然持票人本諸第三人之債權轉讓清償、贈與、借貸或其他多種法律
            關係，而經第三人（即實際申請人）轉交此等票據，成為此等票據所表
            彰票據權利之所有人之情形不一。換言之，此等票據之申請人與持有人
            實無需亦非必然為同一人）。是故，基於票據乃無因證券、流通證券之
            理論，被告實無可能亦無權探明持票人取得系爭「台支」，究是否基於
            持票人之申請，否則所有金融機構於接受存款戶委託代收「台支」之際
            ，豈非均須一一查詢持票人持有「台支」之原因，如此一來顯然嚴重顛
            覆現行之票據交易習慣及票據「無因性」、「流通性」之理論。
          (六)第查訴外人鄭俊彰轉交中國商銀之開戶資料予訴外人蘇忠峰時，訴外人
            蘇忠峰已詐騙中國商銀之行為已完成，是訴外人鄭俊彰交開戶資料予訴
            外人蘇忠峰，對其犯罪行為並無助益，故不成立刑法之幫助犯等情，亦
            為台灣高等法院刑事判決認定在案，此有該院八十六年上訴字第二三一
            二號刑事判決書影本在卷可稽，又依一般社會常情，朋友之間互相交換
            名片，此為社會常態，況且訴外人鄭俊彰乃從事銀行業務，負責招攬客
            戶等情，亦為前揭判決書所認定，故尚難僅以交付名片予訴外人蘇忠峰
            之行為遽認此該行為有何對原告中國商銀所主張侵權行為請求權之「故
            意」或「過失」之情形。
          (七)綜上，原告中國商銀既未能舉證證明權利受有損害，被告有何「故意」
            或「過失」之行為，則揆諸前開說明，原告中國商銀此部分之主張即難
            成立。
      四、另被告公司台北分行之受僱人依訴外人蘇忠峰之指示將該「劃有平行線並
          載明禁止背書轉讓之台支支票」兌現後匯入第三人之帳戶行為，是否為無
          法律上之原因而「受有利益」致「原告受有損害」？
          (一)按「無法律上之原因，而受利益，致他人受損害者，應返還其利益。雖
            有法律上之原因，而其後已不存在者，亦同」、「不當得利之受領人，
            不知無法律上之原因，而其所受之利益已不存在者，免負返還或償還價
            額之責任，受領人於受領時，知無法律上之原因或其後知之者，應將受
            領時所得之利益，或知無法律上原因時所現存之利益，附加利息一併償
            還，如有損害並應賠償」民法第一百七十九條、第一百八十二條分別載
            有明文，依此可知不當得利之成立要件有四：即１受利益２致他人受損
            害３無法律上之原因４惡意，即不當得利之成立，須一方受利益，他方
            受損害始可，否則一方受利益，他方並未受損害，或一方雖受損害，而
            他方並未受利益，則均不構成不當得利；又所謂「致」他人受損害，係
            指受益與受損之間，須有因果關係，易言之，此方受利益，係由他方受
            損害而來，而他方受損害，係因此方之受利益而生，方有因果關係可言
            ，合先敘明。
          (二)蓋台支視同現金，因之，依銀行實務，大額台支（按，指新台幣壹佰萬
            元以上）於發票日提示，如透過於臺灣銀行營業部設有同業往來存款帳
            戶之各銀行或其轄下分行交換，當日即可獲兌現，並起算利息。反之，
            如存入於臺灣銀行營業部未設同業往來存款帳戶之銀行或其轄下方行提
            示，需耗費數日之交換程序，持票人勢將因此等延滯而損失鉅額利息。
            是故，熟悉銀行實務之民眾，一旦遇有鉅額款項之收支，率皆會要求發
            票人簽發以持票人經常往來且在臺灣銀行營業部設有同業往來存款帳戶
            之銀行為受款人之禁止背書轉讓之台支，一則可達於發票日存入其熟識
            且於臺灣銀行營業部設有同業往來存款帳戶之銀行帳戶內，以資當日取
            得票款，賺取可觀之利息之目的，另則亦可防止台支遺失之效果。
          (三)因之，被告轄下之台北分行，既係本諸上開銀行實務，於全然不知訴外
            人蘇忠峰之詐財犯行之情境下，已如前所述，基於服務客戶之理念，承
            受客戶即系爭台支持票人蘇忠峰之委託，於八十五年八月二十三日代將
            客戶所委託代存取款之台支存入臺灣銀行營業部兌現票款後，迅於即日
            依客戶即持票人蘇忠峰之指示，將所兌得之三億伍仟萬元票款，匯入客
            戶即持票人蘇忠峰指定之帳戶內，完成客戶委託之事務。
          (四)再者，被告轄下之台北分行係於毫無所悉情況下，依銀行實務接受客戶
            蘇忠峰之委託兌領系爭之台支之票款，並即匯入蘇忠峰指定之帳戶。雙
            方間僅係單純存在代為兌領票款之委託關係，而無其他任何票款轉讓或
            受益之關係存在，即被告轄下之台北分行並非本於受領利益或據為己有
            之意思兌領上開台支票款，而蘇忠峰亦僅係單純委託被告轄下台北分行
            代為兌領票款，而絕無移轉台支票款所有權予該分行使該分行受有利益
            之意思。況且，被告轄下之台北分行基於服務客戶之宗旨，兌領系爭台
            支票款之行為，並未因之使該分行之所有財產增加利得。
          (五)是被告轄下之台北分行於迥然不知訴外人蘇忠峰詐財犯行下，依客戶即
            持票人蘇忠峰之委託兌領上開票款，並隨即依持票人蘇忠峰之指示，將
            所兌得之票款，匯入蘇忠峰指定之帳戶內，完成受託行為，並未從中獲
            得任何之不當利益，此外原告亦未舉證被告之行為何有不當得利可言？
            即被告之行為，與上述不當得利之任一構成要件，何有該當之餘地？則
            揆諸首揭說明，其主張即難成立。
  肆、綜上所述，原告並無積極證據舉證證明被告有何「故意」或「過失」之行為，
      從而依民法第一百八十四條第一項前段、第一百八十八條侵權行為之規定，以
      及尚未舉證證明被告之行為有何符合不當得利之構成要件，而依民法第一百七
      十九條之規定，起訴請求被告應給付原告如訴之聲明所示，即無理由，應予駁
      回；又原告之訴既無理由，從而其假執行之聲請亦失所附麗，應併予駁回。
  伍、因本案事證已臻明確，兩造其餘之攻擊防禦方法及所用證據，與本件判斷之結
      果無關，不另論究，併此敘明。
丙、結論：原告之訴為無理由，依民事訴訟法第七十八條，判決如主文。
中      華      民      國      八十九    年      七      月     六     日
                                            民事第四庭法      官  陳博文
右為正本係照原本作成
如對本判決上訴，須於判決送達後廿日內向本院提出上訴狀
中      華      民       國     八十九     年      七      月     六     日
                                                    法院書記官    蘇彥宇


司法院資訊處製作；財團法人民間司法改革基金會備份。
